臺灣高等法院臺中分院刑事判決　　　　95年度上重訴字第58號
上　訴　人
即　被　告　乙○○
　　　　　　　　　　（現另案於臺灣雲林監獄執行中）
選任辯護人　謝文田　律師
上列上訴人因毒品危害防制條例案件，不服臺灣彰化地方法院94
年度訴字第1382號中華民國95年7月20日第一審判決（起訴案號
：臺灣彰化地方法院檢察署94年度偵緝字第143號、94年度偵字
第2057號），提起上訴，本院判決如下：
    主  文
上訴駁回。
    事  實
一、乙○○有賭博、違反麻醉藥品管理條例等前科，於民國八十
    四年四月二十日，因違反肅清煙毒條例等案件，經法院判處
    應執行有期徒刑十四年確定（販賣毒品十年、施用毒品四年
    二月、轉讓禁藥六月、非法吸用化學合成麻醉藥品十月，四
    罪併定），經送監執行於九十一年四月十七日假釋付保護管
    束出監，後再經撤銷假釋而應執行六年八月三日之殘刑，現
    即因此殘刑在監執行中（指揮書執畢日期為一百零一年一月
    八日，不構成累犯），猶不知悔改，其明知海洛因業經毒品
    危害防制條例列為第一級毒品管制，依法係不得販賣、持有
    。詎乙○○為圖謀厚利，竟基於販賣第一級毒品海洛因之犯
    意，先於某不詳時間、地點，向不詳姓名、年籍、住居所之
    成年人購入第一級毒品海洛因（重量不詳）後，由乙○○以
    高於進價之價格，並以行動電話0000000000號（
    未扣案，手機所有人不詳、ＳＩＭ卡門號申請人亦不詳）充
    為聯絡工具，嗣於九十四年三月一日晚間八時三十九分四十
    五秒，因甲○○（所涉販賣毒品案件，業經法院判處有期徒
    刑九年確定）以0000000000號電話撥打丙○○（
    所涉販賣第一級毒品案件，業據法院判處有期徒刑十四年確
    定）持有之0000000000號電話，請丙○○代向乙○○購買第一級毒品海洛因五錢（即十八點七五公克），丙○○於電話中應允，並為圖謀賺取差價，丙○○乃基於為自
    己販賣圖利之意圖，與甲○○約定五錢海洛因要價新臺幣（
    下同）八萬元，丙○○隨即於九十四年三月一日晚間十一時
    六分三十八秒，以上開0000000000號電話撥打乙○○持有之0000000000號行動電話，約定購買第
    一級毒品海洛因五錢，並談妥於翌日（即九十四年三月二日
    ）至乙○○居住之員林鎮拿取第一級毒品海洛因五錢，迨於
    九十四年三月二日上午九時五十三分四十七秒，丙○○再與
    乙○○以上開電話相互聯絡，約在某處之萊爾富商店見面，
    乙○○並在該處當場交付第一級毒品海洛因五錢（重十八點
    七五公克）予丙○○而完成交易。丙○○於取得上開五錢之
    第一級毒品海洛因後，復於同日（即九十四年三月二日）晚
    間七時十一分再以相同電話聯絡乙○○，佯稱上揭所拿取之
    五錢海洛因已另向買方收取七萬元，惟丙○○實際已以八萬
    元作價，於九十四年三月二日將該五錢毒品販賣予甲○○，
    並收取甲○○所交付之八萬元現金（即丙○○自行從中取一
    萬元之差價）。
二、案經彰化縣警察局及海巡署彰化機動查緝隊移送臺灣彰化地
    方法院檢察署檢察官偵查起訴。
    理  由
一、關於證據能力方面：
  (一)按被告以外之人於偵查中向檢察官所為陳述，除顯有不可信
    之情況者外，得為證據，刑事訴訟法第159條之1第2項定有
    明文。偵查中對被告以外之人（包括證人、鑑定人、告訴人
    、被害人及共同被告等）所為之偵查筆錄，或被告以外之人
    向檢察官所提之書面陳述，性質上均屬傳聞證據。惟現階段
    刑事訴訟法規定檢察官代表國家偵查犯罪、實施公訴，依法
    其有訊問被告、證人及鑑定人之權，證人、鑑定人且須具結
    ，而實務運作時，檢察官偵查中向被告以外之人所取得之陳
    述，原則上均能遵守法律規定，不致違法取供，其可信度極
    高，職是，被告以外之人前於偵查中已具結而為證述，除反
    對該項供述得具有證據能力之一方，已釋明「顯有不可信之
    情況」之理由外，不宜以該證人未能於審判中接受他造之反
    對詰問為由，即遽指該證人於偵查中之陳述不具證據能力。
    本件證人甲○○於檢察官偵查中所為之陳述部分，業經具結
    ，有結文附卷可稽，且並無證據證明上開證述有何顯不可信
    之情況，依上說明，其等於偵查中之證言自均具有證據能力
    。
  (二)按有事實足認被告或犯罪嫌疑人有最輕本刑為3年以上有期
    徒刑之罪嫌，並危害國家安全或社會秩序情節重大，而有相
    當理由可信其通訊內容與本案有關，且不能或難以其他方法
    蒐集或調查證據者，得發通訊監察書。通訊監察書，偵查中
    由檢察官依司法警察機關聲請或依職權核發，審判中由法官
    依職權核發。又除法律另有規定外，實施刑事訴訟程序之公
    務員因違背法定程序取得之證據，其有無證據能力之認定，
    應審酌人權保障及公共利益之均衡維護。通訊保障及監察法
    第5條第1項第1款、第2項、刑事訴訟法第158條之4分別定有
    明文。本件關於下列電話之監聽錄音，分別為臺灣彰化地方
    法院檢察署核准在案，有詳載聲監案號、案由、監察電話及
    對象、指揮檢察官及譯文人等之譯文紀錄附卷可參，係依法
    所為之監聽；況審酌電話監聽侵害被告權益之種類及輕重、
    對於被告訴訟上防禦不利益之程度、犯罪所生之危害或實害
    等情形，兼顧人權保障及公共利益之均衡維護，亦認本件此
    部分電話監聽合於比例原則，且經本院另案勘驗屬實，應具
    有證據能力。
  (二)訊據被告乙○○均矢口否認有何販賣第一級毒品海洛因予丙○○、甲○○二人之犯行，並辯稱：伊沒有販賣第一級毒品
    海洛因予丙○○、甲○○二人，甲○○伊不認識，九十四年
    三月二日當天伊與丙○○都沒有毒品可以用，伊與丙○○二
    人即約在一個地方見面，由伊打電話向伊之朋友調貨，伊朋
    友到達後，伊與丙○○再各自向伊之朋友買，伊是與丙○○
    一起去買第一級毒品海洛因，不是丙○○向伊購買第一級毒
    品海洛因云云。
三、本院查：
  (一)相關電話對對話錄音譯文
  (1)丙○○持用0000000000號行動電話與甲○○所持用00000000
    00號行動電話聯絡，談妥購買毒品海洛因五錢八萬元（3943
    號偵卷第18至20頁）
    Ａ：發話人，0000000000丙○○
    Ｂ：受話人，「老ㄟ」，即甲○○
    時間：94年3月1日20點39分45秒
    Ａ：喂
    Ｂ：喂
    Ａ：ㄟ，「老仙仔」（台語），怎樣？
    Ｂ：你那個...我在說後來那個「1比1」你問有嗎？
    Ａ：你不是說不要？
    Ｂ：我是說後來那些...你就是跟初初拿給我的一樣的...
    Ａ：不會啦，他那個好很多，我... 唉... 我本身跟他拿那
        個回來摻「05」還很讚，更何況那些沒摻
    Ｂ：你現在是說什麼？
    Ａ：就後來拿的他那個「版子」（台語樣品之意）那個啊
    Ｂ：那個怎樣？
    Ａ：就後來你拿的那個「版子」那個啊
    Ｂ：那多少的？
    Ａ：他本來開「165」，啊你就說「16」，我就給他「喬」
        （台語）剩「16」啊
    Ｂ：那「有法度」（台語）「1比1」嗎？
    Ａ：喔，那就一定有的，我才說叫你自己試看看（Ｂ：我說
        喔...），「1比1」是一定有的，我自己試都... 我跟
        你說，我跟他拿那散的，拿他那個... 他不是有那個碎
        的、有摻過的有沒有？他那個有動的，我回來洗「05」
        下去，還有夠讚，更何況他那個都沒動過，那個怎麼會
        差...
    Ｂ：不然先跟他拿2錢試看看好嗎？
    Ａ：你拿那個「散錢的」，拿沒動過的拿「散錢」就貴啊..
        .
    Ｂ：不是啊，我跟你說，我現在現金也沒那麼多
    Ａ：沒有啦，他那個「散錢」的就比較貴啊，我不是跟你說
        「散錢」他開到「18」去了, 你拿「散錢」的怎麼會划
        算...
    Ｂ：幹你娘，那是說就常常在那個，我不要再經過、不要再
        加別人....
    Ａ：要不然看你「18」划算嗎？就那天後來拿的那個，如果
        要的話，我就跟他吩咐
    Ｂ：「16」就那個了，還「18」
    Ａ：人家他那個是「整件的」，他那是拿「整件」...
    Ｂ：沒啦，如果可以，咱才繼續跟他拿，如果不可以...
    Ａ：沒啦，人家那天不是有拿一塊樣品給你？
    Ｂ：對啦...我現在意思是...
    Ａ：不是啦，你就看你划不划算，我又沒賺你半毛錢，是順
        便幫你拿回來的，你如果划算，就跟他拿，如果不划算
        ，就不要，人家他就開「整件的16」，如果你拿散的就
        「18」，走到哪也這樣
    Ｂ：不然你先拿「5件」...拿「5錢」這樣
    Ａ：沒啦，他那個如果「整用的」就「16」，「大用的」他
        那個就16萬，就「16」，若「散錢的」就「18」，人家
        他就報這樣給我們，你「甘那」（台語音譯）...
    Ｂ：不然一次就跟他拿「5錢」
    Ａ：5錢就8萬，很好算，人家就開這樣給我們，你「甘那」
        （台語音譯）... 本來他多5千，是我跟他殺價，我才
        說那個我又沒有跟你賺...
    Ｂ：好啦，不然明天跟他拿5錢
    Ａ：對啦，又不是我今天有賺你錢，我也只是順便帶你、去
        跟他拿而已，我又沒賺你錢，如果合適就拿，不合就不
        要
    Ｂ：一定要有「1比1」喔
    Ａ：那百分之百有的啦
    Ｂ：好啦...
    Ａ：你如果要，我跟他吩咐，看還有沒有，有我再打給你說
        ，我現在打電話問他看看（Ｂ：好啦），如果有話，叫
        他幫我們留一下
    Ｂ：好啦
    Ａ：ㄏㄡ～
    Ｂ：好啦
  (2)被告乙○○與丙○○之電話對話，丙○○表示翌日甲○○要
    購買毒品海洛因，查詢被告乙○○是否有，乙○○表示有（
    見同偵卷20頁）
    Ａ：發話人，乙○○
    Ｂ：受話人，0000000000丙○○
    時間：94年3 月1 日23點06分38秒
    Ｂ：喂
    Ａ：ㄟ～
    Ｂ：那個帳明天，啊那個有沒有，我跟你說那個我們拿的這
        個還有沒有？
    Ａ：做什麼？
    Ｂ：有嗎？這種的還有嗎？
    Ａ：啊？
    Ｂ：我那天拿回來的這個還有嗎？
    Ａ：有啊
    Ｂ：要不你拿一個「半仔」，我這邊那個「老ㄟ」＊＊＊＊
        說要「半仔」
    Ａ：嗯
    Ｂ：明天，明天見面時，才順便那個...
    Ａ：啊你今天有收到帳嗎？
    Ｂ：喔... 幹你老的，那個「落尾落者」（台語音譯），那
        個玉（台語音譯）啊，才整群在哪個「六」「十八斗啊
        」（台語音譯）那裡，才跟他嗆叫他準備跑路，幹你老
        母
    Ａ：哪一個？
    Ｂ：就是哪個叫他不要賭的那個啊
    Ａ：說要最後湊十萬的哪個喔？
    Ｂ：嗯，他哥哥就是在那個菜市場那邊賣水果，大賣，「景
        啊」（台語音譯）我這條帳要怎樣，ㄚ你咧「花」（台
        語）要怎樣，我跟他說，這條帳、這不是我揀的啦，「
        恁白哪嘸肖雨伊ㄎ一ㄚ」（台語音譯），我也一直阻止
        他，叫他不要再賭，這也是大家知道的，要叫我來叫他
        拿，剛剛又打來給我叫我過去拿，我就不要理他，現在
        在那裡跟我「花」（台語），說要抵，我說我哪有什麼
        帳欠你，你是要抵我怎樣？才過去叫他準備跑路，跟他
        說叫他帳不要了，剛剛又打來叫我過去，我就不要理他
        ．
        ．
    Ｂ：不會啦，明天看幾點那裡...
    Ａ：ㄚ你這樣今天不就沒收半條？
    Ｂ：沒ㄟ，還沒
    Ａ：嗯，你不是說...
    Ｂ：啊大條ㄟ2、3條而已啊，那二條明天叫我去拿，只剩一
        條而已啊
    Ａ：ㄚ是說隨便也收個一條半條的，都沒有喔？好，不然明
        天看怎樣，不要再給他們在哪裡一直拖了，不然到時候
        拖拖拖，「東啊」（台語）下去都不夠利息了，再拖下
        去哪有意思
    Ｂ：好啦，那明天白天時，看你人在哪裡，你就明天早上天
        亮那時，你如果還沒睡，就打給我，我人看怎樣我再過
        去，那個我先處理給人家一下，ㄏㄡ~
    Ａ：好
    Ｂ：好好
  (3)丙○○與乙○○、甲○○之電話對話，分別約定在員林及鹿
    港交易毒品之時間、地點（見同上偵卷第20、21頁）
  IＡ：發話人，乙○○
    Ｂ：受話人，0000000000丙○○
    時間：94年3 月2 日08點16分41秒
    Ｂ：喂
    Ａ：ㄟ~
    Ｂ：啊怎樣，要過去還是你要過來？
    Ａ：不然你過來
    Ｂ：要過去哪裡？
    Ａ：現在幾點？
    Ｂ：8點
    Ａ：8點多喔
    Ｂ：8點半
    Ａ：沒啦，8 點15而已啦
    Ｂ：喔
    Ａ：啊你有要馬上要過來嗎？
    Ｂ：有啊
    Ａ：好啊，不然你馬上來啊，快到時再打給我，在看你到哪
        裡
    Ｂ：啊我要到哪裡呢？
    Ａ：不然你到員林這邊來 (Ｂ：好啊），你要馬上來喔，不
        然我等下就要出外了
    Ｂ：好啊
    Ａ：你在打麻將嗎？
    Ｂ：沒啊
    Ａ：沒有怎會劈哩啪啦響？
    Ｂ：沒啦，我在拿肉鬆要夾饅頭（Ａ：這樣喔...），塑膠
        袋啦...
    Ａ：好啦
  IIＡ：發話人，0000000000丙○○
    Ｂ：受話人，乙○○
    時間：94年3 月2 日09點15分56秒
    Ｂ：喂
    Ａ：我到「大潤發」這裡了
    Ｂ：大潤發喔...
    Ａ：ㄟ
    Ｂ：這樣... 嗯... 我現在從這裡到那裡大概要10多分，這
        樣你先在街上逛一圈，大概在10多分再到那裡去
    Ａ：好啊
    Ｂ：好
  IIIＡ：發話人，0000000000丙○○
    Ｂ：受話人，乙○○
    時間：94年3 月2 日09點46分33秒
    Ｂ：喂
    Ａ：出來了沒？
    Ｂ：我快到了，差１、２個紅綠燈而已
    Ａ：喔
  ⅣＡ：發話人，乙○○
    Ｂ：受話人，0000000000丙○○
    時間：94年3 月2 日09點53分47秒
    Ｂ：喂
    Ａ：我在對面「萊爾富」這邊
    Ｂ：我走過了啦，我走過去
  ⅤＡ：發話人，甲○○
    Ｂ：受話人，0000000000丙○○
    時間：94年3 月2 日11點21分31秒
    Ｂ：喂
    Ａ：喂，拿出來了嗎？
    Ｂ：喂
    Ａ：喂（Ｂ：ㄟ~），我現在來在這裡，來了嗎？
    Ｂ：我馬上過去，你差不多到鹿港了嗎？
    Ａ：啊？
    Ｂ：到鹿港了嗎？
    Ａ：我來到這廟這裡
    Ｂ：在哪個廟？
    Ａ：就「錫枝」（台語音譯）他這門口這裡
    Ｂ：喔，那你在那裡等候一下，馬上到，我馬上過去
  (4)乙○○與丙○○之電話對話，丙○○向乙○○謊稱，係以七
    萬元出售海洛因予甲○○，取得利益一萬元（同上偵卷21頁
    ）Ａ：發話人，乙○○
    Ｂ：受話人，0000000000丙○○
    時間：94年3 月2 日19點11分00秒
    Ｂ：（跟第三人對話）你等一下、等一下，我等下再打給你
        。喂
    Ａ：喂
    Ｂ：ㄟ～
    Ａ：ㄟ～
    Ｂ：我看我明天早上出去在那個好嗎？
    Ａ：那不好不好，要用到錢，我就是在等你那條錢
    Ｂ：啊現在就現金只有一些，現金跟票...16... 只有16啊
        、（自語：10萬、16），還有一條，一條約今晚，現在
        去... 現在才剛回來
    Ａ：你現金光早上拿出去的那個就多少了，你知道嗎？
    Ｂ：對啊，才收一張票回來，現金那個才跟他收7萬5而已，
        還少拿5千，啊收一條3萬，一張票9萬，還有一條早上
        那個現金，我才說加一加，今晚還有一條收一收在一起
        走，才不會再跑一趟
        ．
        ．
    上開錄音譯文，經本院九十五年度上重訴第四號案件於九十
    五年三月一日、同年六月二日行準備程序時勘驗結果：錄音
    內容與譯文完全相同等情，有筆錄可考（本院九五上重訴四
    號卷第八○、一五六頁）。
  (二)證人甲○○於94年7月7日檢察官偵查訊問（94偵字3797卷第
    141至144頁）時供稱：「（提示0000000000電話，94年3月
    1日晚間8點39分45秒通訊監察譯文）這是我和丙○○的對話
    沒錯，因為我不知道要去哪裡買毒品，毒品好壞我都會跟他
    講，這次是買五錢，我出八萬元，我不知道丙○○出多少錢
    ，我不知道向誰買，我會說這個毒品好，是因為丙○○給我
    試用過，這次我錢有給丙○○，他也有拿毒品給我，我拿現
    金八萬元給丙○○，但是地點我記不得，只知道外面給我，
    是在車上給我的，誰的車我不記得，不過不是我的車，因為
    我不認得路」等語；再於原審法院94年度訴字第1163號案件
    94年7月7日訊問時供稱：「（問：是否在今年3月1日打電話
    給丙○○，請丙○○向乙○○買價值八萬元的海洛因？）答
    ：對，我叫丙○○幫我買海洛因，但我不知道他跟誰買」等
    語；另於偵查中亦以證人身分證稱：確於94年3月1日與丙○○聯絡，請代為以8萬元之價格購買5錢之毒品（指海洛因）
    ，並以現金交付予丙○○，丙○○亦有交付毒品乙節屬實（
    見3943號偵查卷第136、137頁），並有前揭94年3月1日晚間
    8時39分45秒，由丙○○以0000000000號電話，撥打甲○○
    持有之0000000000號電話，電話中丙○○提及毒品價格，稱
    ：「他本來開『165』，但你就說『16』，我就ㄑ一ㄠˊ到
    『16』啊，‥‥『散錢的』（指散裝之毒品）就比較貴，我
    不是跟你說『散錢的』他開到『18』」，甲○○稱：「不然
    你拿『5錢』，‥‥一次就跟他拿『5錢』」，丙○○答稱：
    「『5錢』就8萬，很好算，人家他就這樣給我們，‥‥，本
    來他還多5000，是我對他殺價‥‥」及同年3月2日11點21分
    31秒等由證人甲○○與證人丙○○約定以8萬元購買5錢毒品
    海洛因及在鹿港交付毒品等術語之監察譯文紀錄影本1紙在
    卷可證（見3943號偵查卷第18至21頁）。
  (三)證人丙○○於本院審理時雖證稱：「只記得有一天我沒有毒
    品，問乙○○是否有地方可以幫我問到，他說他自己也沒有
    也要找藥頭拿，問我是否要一起拿，後來藥頭來了，我們就
    跟藥頭買八萬」「（問：是向什麼人買的？）答：我不認識
    他，是乙○○打電話給他，他才來，我們在乙○○的車上聊
    天約半個小時，藥頭才來」「我自己也沒有藥（毒品）想要
    拜託乙○○看是否可以拿得到，乙○○說他自己也沒有，要
    不大家就一起拿，我就在乙○○的車上等候，打電話後約二
    十多分鐘，藥頭就來了」「（問：有什麼人跟你一起去？）
    答：當時我車上還有甲○○，他在車上睡覺，我自己下車買
    」「我跟甲○○一起買的」「我出八千元，甲○○拿七萬二
    出來，合計八萬元，在彰化出發去購買前就已經集資好了」
    「藥頭拿到車上給我們，乙○○開車，我跟在車上等候，乙○○有先打電話給他，當時我們兩人要一起跟他各拿半領（
    五錢），乙○○拿五錢，我拿五錢」云云。然查：依前揭同
    日晚間11時6分38秒，證人丙○○以上開0000000000號電話
    撥打被告乙○○持有之0000000000號電話，於電話中被告稱
    ：「有個『老ㄟ』（即老仔，指甲○○，此為甲○○於原審
    法院94年度訴字第1197號案件94年11月17日審理中結稱有此
    綽號無誤，見該原審卷第132頁反面）明天要『半份』」；
    其後於94年3月2日上午9時53分47秒，證人丙○○再與被告
    乙○○以上開電話相互聯絡，乙○○表示在員林鎮「萊爾富
    」那邊交付毒品，丙○○表示要走過去；及證人甲○○與丙○○，於94年3月2日11點21分31秒約定在鹿港交易毒品；另
    94 年3月2日晚間7時11分，證人丙○○再以相同電話聯絡被
    告乙○○，被告乙○○表示現在急須現金，「『早上拿出去
    』的那些，現金就有一些」，丙○○答稱：「只跟他收7萬
    元，少收5000元」等情，顯見證人丙○○係以七萬元之價格
    向被告乙○○購買5錢毒品，再以八萬元之價格出售予證人
    甲○○，且交付之地點分別係於員林及鹿港二地甚明，證人
    丙○○上開關於共同合資購買云云，應係臨訟杜撰之詞，難
    以採信。
  (四)雖證人甲○○於本院審理時雖證稱：「我有去買，但是買的
    時候，我身體不好都坐在車上，人在睡覺，我不知道」「（
    問：你跟誰聯絡？）答：跟丙○○聯絡」「（問：你是否有
    跟丙○○一起到毒販交毒品的現場？）答：我坐在車上睡覺
    ，沒有看到人，我完全不知道」「（問：你是自己買毒品或
    有跟別人合買？）答：我是跟丙○○一起合買的」「他買比
    較少，我買比較多，總共買八萬，我出七萬二，因為我怕買
    不到，所以才會買比較多」云云。然其中關於合資共同購買
    一節，證人甲○○於其所涉案件，迭自警、偵訊（該證人之
    警詢陳述，雖不得為本案之實質證據，但仍得用以彈劾證人
    陳述之信用性，而作為彈劾證據使用）中未曾陳稱該次係與
    被告共同出資合買，更未曾提及自己之出資為7萬2千元，其
    所供迥異於其警、偵訊之證述，足見證人甲○○於原審所為
    之上開陳述，恐有受不當因素影響，致未能保有其證詞之純
    潔及中立性，而有偏頗迴護之虞，況就此合資共同前往購買
    部分，亦與由上開電話對話內容明顯不合，是證人甲○○此
    部分證述，實難據為有利被告之認定。
  (五)毒品海洛因物稀價昂，且係政府懸為禁令、嚴加取締之違禁
    物，若調貨、交付之過程無利可圖，縱屬至愚，何以甘冒遭
    查獲送辦之危險，平白又義務為不相識之他人代買海洛因？
    且依上開譯文內容，被告顯非係基於單純為友人服務而代行
    調貨或合資購買之非圖利本意，是被告確有營利之意圖至明
    。是以本案雖因無法查悉被告販入之價格，作為被告是否高
    價賣出之比較，然被告既基於營利之意思出售，縱因故無法
    以高於貨源之原價賣出，而以原價或甚至低於原價讓與他人
    ，仍屬販賣行為（最高法院84年4月18日84年度第3次刑事庭
    會議決議意旨參照）。
    綜合上述，被告所辯，應係卸責之詞，不足採信，本件事證
    明確，被告犯行洵堪認定。
四、核被告乙○○所為，係犯毒品危害防制條例第四條第一項之
    販賣第一級毒品既遂罪。被告乙○○販賣第一級毒品前持有
    第一級毒品之低度行為，應為販賣第一級毒品之高度行為所
    吸收，不另論罪。復查：販賣第一級毒品之罪法定刑既經最
    高立法機關衡量我國立法當時之刑事政策及社會需要而通過
    立法，並規定「販賣第一級毒品者，處死刑或無期徒刑」，
    而刑法第五十九條之酌量減輕其刑，必須犯罪有特殊之原因
    ，在客觀上足以引起一般之同情，認為即予宣告法定最低度
    刑期仍嫌過重者始有其適用。本件被告有多次施用毒品前科
    ，素行不良，販賣之海洛因足以導致施用者產生精神障礙、
    性格異常之身心，戕害國人身體健康，且有危害社會安全之
    虞，惡性非輕等情形，且本件被告確有販賣海洛因予他人之
    事實，在客觀上實無何可憫恕之處，縱以被告販賣第一級毒
    品所販毒之次數僅一次，所得金額非巨，惟綜上諸情，認如
    輕率引用刑法第五十九條之規定為酌予減輕其刑之論據，在
    適用法則上實難謂合（最高法院九十二年度台上字第三０二
    ０刑事判決意旨參見）。原審因而適用刑事訴訟法第二百九
    十九條第一項前段，毒品危害防制條例第四條第一項、第十
    九條第一項，刑法第十一條前段、第三十七條第一項等規定
    ，並審酌被告平日素行不良，前即曾因販賣毒品海洛因遭法
    院判處有期徒刑十年之重刑，被告犯罪之動機、目的均僅為
    圖得一己之厚利、販賣第一級毒品之次數，販賣毒品海洛因
    均係增進流通毒品之管道對社會治安、經濟所生危害之程度
    甚鉅及被告犯罪後對販賣第一級毒品部分之犯行猶設詞狡辯
    全無悔意，且被告前即曾因販賣毒品海洛因遭判處有期徒刑
    十年之重刑，復於假釋期間再度為本件販賣第一級毒品海洛
    因之犯行，顯見被告前所受之刑期執行並無法有效矯正其思
    想與行為，故有對被告施以與社會長期隔離之必要等一切情
    狀，量處無期徒刑，並依刑法第三十七條第一項之規定對被
    告宣告褫奪公權終身，以示懲儆，並就被告販賣第一級毒品
    所得之對價之七萬元，依毒品危害防制條例第十九條第一項
    之規定予以宣告沒收之，如全部或一部不能沒收時，則以被
    告之財產抵償之，其認事用法核無違誤，量刑亦稱妥適，被
    告仍執前詞，否認犯罪而提起上訴，其上訴為無理由，應予
    駁回。至供作為販毒聯絡工具之行動電話一支（門號為00
    00000000號，未扣案，手機所有人不詳、ＳＩＭ卡
    門號申請人亦不詳），雖係供販賣毒品犯罪所用之物。惟按
    依毒品危害防制條例第十九條第一項規定宣告沒收，因該條
    項並無如同條例第十八條第一項所定（不問屬於犯人所有與
    否，沒收之）之明文，故應屬相對沒收主義之立法，其應沒
    收之物，應以屬被告所有者為限（最高法院九十三年度台上
    字第四六二號判決參照），準此，上開未扣案之行動電話一
    支，因被告否認犯罪，復查無其他積極證據足以證明被告已
    取得該行動電話機身之所有權，自毋庸依同條例第十九條第
    一項規定宣告沒收之，併此敘明。又被告乙○○於九十四年
    三月十一日晚間十一時十分許，因案遭通緝及經警持原審法
    院所核發之搜索票在彰化縣員林鎮○○里○○路○段四九三
    巷十二弄十九號及於臺中市○○區○○路一段四十六號等處
    所查扣之第一級毒品海洛因共八包，檢察官提起公訴，認此
    被告係另犯毒品危害防制條例第五條第一項之意圖販賣而持
    有第一級毒品罪嫌部分，業據原審法院判決無罪確定，應由
    檢察官另行向原審法院聲請違禁物之宣告沒收銷燬，附此敘
    明。
六、公訴意旨另以：被告乙○○基於販賣第一級毒品海洛因營利
    之概括犯意，由被告乙○○與吳慶昌（綽號北京）聯絡，約
    定吳慶昌將其自大陸地區運輸入境臺灣之第一級毒品海洛因
    販賣給被告乙○○，吳慶昌則聯絡李昌倫（所犯販賣第一級
    毒品案件，業經原審法院另案判處有期徒刑十二年確定）前
    往大陸地區與其接洽，由李昌倫作為運輸毒品人員，李昌倫
    則於九十三年三月九日出境至大陸，吳慶昌在東莞地區將重
    約八十至九十公克之海洛因交給李昌倫，並指定李昌倫返臺
    後販賣給乙○○之交易價格為二十萬元，約定事成之後李昌
    倫之報酬為二萬元，李昌倫遂於九十三年三月十三日將上開
    海洛因放在夾鏈袋內，再放到裝皮帶的塑膠袋內，夾在腰際
    間，自大陸地區返回臺灣，隨後即於同日夜間十一時許，在
    彰化縣員林鎮臺76號快速道路靠近莒光路之陸橋下，將上開
    毒品販賣予乙○○，嗣於翌日不詳時間，再由吳慶昌委託不
    知情之李宏鍵（所犯販賣第一級毒品案件，業經原審法院判
    處有期徒刑十二年確定）將二萬元之酬勞轉交李昌倫。後李
    昌倫又於九十三年五月三日出境前往大陸東莞地區，吳慶昌
    即在該處又將第一級毒品海洛因交給李昌倫，並指定李昌倫
    返回臺灣後將上開第一級毒品海洛因販賣予乙○○，且約定
    事成之後給予李昌倫二萬元之報酬，李昌倫遂於九十三年五
    月十三日搭乘中華航空股份有限公司ＣＩ六四二號班機回臺
    灣，而於同日晚間十時許，為彰化縣警察局刑警隊會同航空
    警察局刑警隊、入出境管理局中正服務站第四作業組持搜索
    票，在中正國際機場第一航廈入境檢查室，命李昌倫上下原
    地跳躍，因第一級毒品海洛因掉落地面而當場查獲，並扣得
    上開毒品海洛因三包（合計淨重七十五點九三公克，純度百
    分之六十八點一三，純質淨重五十一點七三公克）等物，始
    查悉上情。公訴人因認被告乙○○此部分另連續涉犯有毒品
    危害防制條例第四條第一項之販賣第一級毒品既遂罪嫌（另
    原審蒞庭檢察官則認被告乙○○此部分依照起訴書犯罪事實
    一、之記載，亦應涉犯有毒品危害防制條例第四條第一項之
    運輸第一級毒品既遂罪嫌）云云。按犯罪事實應依證據認定
    之，無證據不得認定犯罪事實；又不能證明被告犯罪者，應
    諭知無罪之判決，刑事訴訟法第一百五十四條第二項、第三
    百零一條第一項分別定有明文。次按事實之認定，應憑證據
    ，所謂證據，須適於為被告犯罪事實之證明者，始得採為斷
    罪資料，如未能發現相當證據，或證據不足以證明，自不能
    以推測或擬制之方法以為裁判基礎；又認定不利於被告之事
    實，須依積極證據，苟積極證據不足為不利於被告事實之認
    定時，即應為有利於被告之認定，更不必有何有利之證據，
    最高法院五十三年臺上字第二七五０號、三十年上字第八一
    六號、四十年臺上字第八六號分別著有判例可資參照。末按
    販賣毒品之所謂販賣行為，係行為人基於營利之目的，而販
    入或賣出毒品而言。販賣毒品者，其主觀上須有營利之意圖
    ，且客觀上有販賣之行為，方足構成。本件公訴人認被告乙○○此部分另連續涉犯有毒品危害防制條例第四條第一項之
    連續販賣第一級毒品既遂罪嫌，係以此部分犯罪事實業據另
    案被告李昌倫證述屬實，且經判決確定，並有通訊監察譯文
    顯示被告乙○○於電話中多次談及販賣毒品之情形，此外，
    復有如犯罪事實欄所示之毒品扣案可資佐證，為其論罪依據
    。惟訊據被告乙○○則堅詞否認有何此部分連續販賣第一級
    毒品海洛因及自大陸地區走私、運輸第一級毒品海洛因之犯
    行，並辯稱：伊沒有與綽號「北京」之吳慶昌共同自大陸運
    輸、走私第一級毒品海洛因進來臺灣，伊本來有要向吳慶昌
    購買第一級毒品海洛因以供自己施用，但因為錢不夠，所以
    沒有買成，伊沒有向吳慶昌、李昌倫、李宏鍵等人購買過毒
    品等語。本院查：
  (1)公訴人於起訴書所引供證明被告涉犯此部分犯罪所依據之證
    據即扣案之毒品，然查該扣案之第一級毒品海洛因等物，均
    係被告乙○○於九十四年三月十一日晚間十一時十分許，因
    案遭通緝及經警持原審法院所核發之搜索票在彰化縣員林鎮
    ○○里○○路○段四九三巷十二弄十九號及臺中市○○區○○路一段四十六號所查扣，惟距九十三年三月十三日或九十
    三年五月十三日之時間相隔分別達一年及十月之久，是以被
    告於九十四年三月十一日晚間十一時十分許所查扣之毒品，
    尚不能據以為認定被告此部分有罪之證據。
  (2)公訴人於起訴書所引供證明被告涉犯此部分犯罪所依據之另
    案被告李昌倫原審法院九十三年度訴字第一四三七號刑事判
    決，亦僅認定被告乙○○係吳慶昌與李昌倫販賣第一級毒品
    海洛因之對象，而非屬販賣、運輸及走私第一級毒品海洛因
    之共同正犯，此亦有該院九十三年度訴字第一四三七號刑事
    判決在卷可查，是以尚不能逕引另案被告李昌倫之供述及原
    審法院九十三年度訴字第一四三七號刑事判決為認定被告此
    部分有罪之證據。
  (3)於公訴人所另引以為證據之「通訊監察譯文」，且認依該通
    訊監察譯文顯示被告乙○○於電話中多次談及販賣毒品之情
    形，惟公訴人就被告究係與何人於何時間、地點、以何價錢
    販賣如何數量之何種毒品均未提及，即於本案起訴書中亦僅
    起訴被告販賣第一級毒品予丙○○（且時間係在九十四年三
    月二日，並非九十三年三月十三日之後），再參酌以販賣毒
    品與轉讓毒品二者間係以行為人有無基於營利之意思為區別
    ，從而單純依被告乙○○卷附之多支行動電話「通訊監察譯
    文」內容，實尚無法以此推定被告乙○○向吳慶昌、李昌倫
    所購入之第一級毒品海洛因係供其販賣所用。
  (4)吳慶昌及李昌倫於九十三年四月七日所運輸、走私進入臺灣
    之第一級毒品海洛因，依另案被告李昌倫、李宏鍵二人在原
    審法院九十三年度訴字第一四三七號案件之供述可知，該次
    最後係將第一級毒品海洛因交付給綽號「吉兄」之不詳姓名
    友人即綽號「明哥」之成年男子，並在彰化縣花壇火車站前
    向綽號「明哥」之成年男子收取二十萬元之價金，此亦有同
    院九十三年度訴字第一四三七號刑事判決附卷可稽，衡以交
    付第一級毒品海洛因之對象既僅因一時聯絡不上（指被告乙○○），即可隨時更替（指綽號「吉兄」之成年男子），由
    此益徵被告乙○○確僅係吳慶昌與李昌倫販賣第一級毒品海
    洛因之對象，而非屬吳慶昌等人販賣、運輸及走私第一級毒
    品海洛因之共同正犯無誤。
  (5)被告乙○○本身即染有施用第一級毒品海洛因之惡習，是以
    被告向吳慶昌及李昌倫購買第一級毒品海洛因以供其自己平
    日施用，衡情亦屬可能。此外有關證人李昌倫、李宏鍵二人
    於警、偵訊中亦均無法明確指證被告乙○○有將購自吳慶昌
    處之第一級毒品海洛因販賣予何人等情，且經本院綜觀全卷
    尚查無任何有關可以證明被告乙○○向吳慶昌、李昌倫購入
    第一級毒品海洛因之行為，即係屬以營利為目的，而販入之
    行為。雖被告乙○○所辯稱：伊本來有要向吳慶昌購買第一
    級毒品海洛因以供自己施用，但因為錢不夠，所以沒有買成
    ，伊沒有向吳慶昌、李昌倫、李宏鍵等人購買過毒品乙節均
    無可採信，然被告此部分既無法由案卷、證據採得斷罪之資
    料，在未能發現相當證據，或證據不足以證明時，自不能以
    推測或擬制之方法為被告此部分裁判之基礎。此外，復查無
    其他積極證據足資證明被告乙○○另涉犯有公訴人起訴書所
    載此部分連續販入第一級毒品海洛因（含公訴蒞庭檢察官所
    認具方法結果之牽連犯運輸、走私第一級毒品海洛因部分）
    之犯行，不能證明被告此部分犯罪，揆諸上揭說明，此部分
    原均應為無罪之判決，惟本件公訴人認被告此部分犯行與前
    開經本院判處被告販賣第一級毒品有罪部分，具有連續犯裁
    判上一罪之關係，爰就此部分不另為無罪之諭知。
七、另臺灣彰化地方法院檢察署檢察官於九十四年十月二十五日
    以彰檢榮良九四蒞八０六八字第四三０一八號函送補充理由
    書（九十四年度蒞字第八０六八號）：認被告乙○○另涉嫌
    基於販賣第一級毒品海洛因之概括犯意，自九十三年三月十
    四日起迄至九十三年三月三十一日止，先後在彰化縣花壇鄉
    ○○路廟口前面等地，連續販賣第一級毒品海洛因半錢予李
    昌倫二次，每次價格為五千元，因認被告乙○○此部分所為
    亦連續涉犯有毒品危害防制條例第四條第一項之販賣第一級
    毒品既遂罪嫌，與本件被告所涉犯之販賣第一級毒品罪間，
    均具有連續犯之裁判上一罪關係，請求移送併案審理。訊之
    被告乙○○堅決否認有如檢察官所併案之販賣第一級毒品海
    洛因予李昌倫之行為，並辯稱：李昌倫知道伊有吃藥，李昌
    倫要拿藥賣給伊，但伊錢不夠，所以伊沒有向李昌倫購買。
    李昌倫也沒有向伊買過藥，伊與李昌倫二人間曾經互相要過
    ，但是不用錢等語。本院查：
  (1)證人李昌倫於原審法院九十五年三月十六日審理時證稱：伊
    所施用之第一級毒品海洛因係從大陸拿回來的，伊沒有向被
    告乙○○購買過毒品，伊只有向乙○○要過二、三次毒品，
    乙○○沒有向伊收錢等語。參酌：證人李昌倫前於九十三年
    五月十四日警時供稱：「我向綽號醜育男子拿取海洛因毒品
    二次，其中一次為金錢交易，時間我記不清楚，地點是在彰
    化縣花壇鄉○○村○○路旁的廟前，我以新臺幣六千元向他
    購買半錢重之海洛因毒品，另外一次是向他索討而已，並未
    有金錢交易，是於彰化縣大村鄉○○路旁向他拿的」等語；
    另於九十三年五月十四日檢察官偵訊時供稱：「（問：你有
    無跟乙○○買過毒品海洛因？）答：有，時間我記不是很清
    楚，地點有一次是在花壇鄉○○路的廟口前，一次是在今年
    三、四月晚上十一點多，買半錢海洛因，五千元，另一次是
    隔三、四天後，忘了地點，向他買半錢海洛因，五千元」等
    語，經對比證人李昌倫前於警、偵訊中及原審審理時所為之
    供述不僅前後予盾不一說詞反覆，甚且連交易之時間、地點
    、價錢亦有所出入，尚不得率以證人李昌倫前後反覆不一之
    供述充為認定被告乙○○有先後二次販賣第一級毒品海洛因
    予李昌倫之證據。
  (2)卷附九十三年彰檢輝簡聲監續字第一０七號監聽譯文內容，
    被告乙○○與李昌倫二人間多次之通聯記錄，其中之通話內
    容固提及：「茶米半斤」「半斤茶米」「半斤」等語，然自
    形式上觀之，無法從語義上判斷與販賣第一級毒品犯行之關
    連性，亦無法佐證證人李昌倫上開於警詢及偵查中所為不利
    被告之證述，況上開通聯對話內容中均未提及「價金」，是
    以被告乙○○此部分所為究係屬販賣，抑或僅係無償、等價
    之轉讓，亦非無疑，是尚無充足之證據證明被告此部分之罪
    嫌，即與本案上開論罪科刑有罪部分無何裁判上一罪之關係
    ，本院自無從併審前開部分，自應退由承辦檢察官另行依法
    處理。
八、據上論結，應依刑事訴訟法第三百六十八條，判決如主文。
本案經檢察官丁○○到庭執行職務。
中　　華　　民　　國　　96　　年　　1　　月　　17　　日
            刑事第四庭    審判長法　官  洪  耀  宗
                                法　官  江  德  千
                                法　官  劉  登  俊
上列正本證明與原本無異。
如不服本判決應於收受送達後十日內向本院提出上訴書狀，其未
敘述上訴之理由者並得於提起上訴後十日內向本院補提理由書（
均須按他造當人之人數附繕本）。
                                書記官  粘  銘  環
中　　華　　民　　國　　96　　年　　1　　月　　17　　日
